---
title: "Uni Frankfurt Zootierbiologie - Mikrobiom"
author: "Daniel Monteiro"
date: "`r Sys.Date()`"
output: html_document
---

```{r setup, include=FALSE}
knitr::opts_chunk$set(echo = TRUE)
```

## Exploratory Data Analysis


```{r libraries, include=FALSE, echo=FALSE}
library(ggplot2)
library(dplyr)
library(tidyr)
library(stats)
library(xlsx)
library(reshape2)
library(stargazer)
```

```{r data wrangling, include=FALSE, echo=FALSE, warning=FALSE}
import_data <- function() {
  ### Main data
  data <- read.xlsx('data/data_family.xlsx',sheetName='family')
  names(data)[names(data) == "unclassified"] <- "D_unclassified"
  
  ### Code family
  code_family <- read.xlsx('data/data_family.xlsx',sheetName='code')
  
  ### Metadata family
  metadata_family <- read.xlsx('data/data_family.xlsx',sheetName='metadata')
  #### Habitat is merged from Habitat1 and Habitat2
  metadata_family$Habitats <- paste(metadata_family$Habitat1, metadata_family$Habitat2, sep = "_")
  
  return(list(data = data, code_family = code_family, metadata_family = metadata_family))
}

identify_non_matching <- function(data_list) {
  # Get the 'index' values from data_list$data and 'ID' values from data_list$metadata_family
  index_values <- data_list$data$index
  ID_values <- data_list$metadata_family$ID

  # Identify 'index' values with no corresponding 'ID'
  index_no_match <- setdiff(index_values, ID_values)

  # Identify 'ID' values with no corresponding 'index'
  ID_no_match <- setdiff(ID_values, index_values)

  # Return a list containing 'index' and 'ID' values with no matches
  list('index_no_match' = index_no_match, 'ID_no_match' = ID_no_match)
}

remove_less_frequent_art <- function(df, threshold = 20) {
  # Count the number of rows for each 'Art'
  art_counts <- table(df$Art)

  # Find the 'Art' categories that have less than the threshold number of rows
  less_frequent_art <- names(art_counts[art_counts < threshold])

  # Remove rows with 'Art' categories that have less than the threshold number of rows
  df <- df[!(df$Art %in% less_frequent_art),]

  return(df)
}

normalize <- function(data_list) {
  df_meta <- merge(data_list$data, data_list$metadata_family[c('ID','Art','Gattung','Familie','digestion','Diet','Habitats','Habitat1','Habitat2','Region')], by.x='index', by.y='ID')
  # Remove all species with less than 20 observations
  df_meta <- remove_less_frequent_art(df_meta)
  # Transpose bacteria family columns into rows
  df <- pivot_longer(df_meta, cols = starts_with("D_"), names_to="Family", values_to="amount")
  # Remove rows with less than 10 reads
  df <- subset(df, !apply(df < 10, 1, any))
  df <- merge(df, data_list$code_family, by='Family')
  
  # Sum the amount by Family
  df_sum_Family <- df %>%
    group_by(index,Familie,Gattung,Art,Family,digestion,Diet,Habitats,Habitat1,Habitat2,Region) %>%
    summarize(amount_sum = sum(amount)) %>%
    ungroup()
  
  # Calculate the percentage of the total amount by Family
  df_pct_Family <- df_sum_Family %>%
    group_by(index,Familie,Gattung,Art,digestion,Diet,Habitats,Habitat1,Habitat2,Region) %>%
    mutate(pct = amount_sum / sum(amount_sum) * 100) %>%
    ungroup() %>% 
    select(-amount_sum)
  
  return(df_pct_Family)
}

drop_small_pct <- function(df, limit=1) {
  df <- df[df$pct >= limit, ]
  return(df)
}

pivot <- function(df) {
  new_df <- df %>%
    pivot_wider(names_from = Family, values_from = pct, values_fill = 0)
  # Get the column indices where all values are 0
  #zero_cols <- which(sapply(new_df[, 5:ncol(new_df)], function(x) is.numeric(x) && all(x == 0)))
  # Drop the zero columns
  #new_df <- new_df[, -zero_cols]
  new_df$index <- NULL
  return(new_df)
}
```

```{r import data, include=FALSE, echo=FALSE, warning=FALSE}
data_list <- import_data()
```

```{r}
# Checks if there are any missing matches on metadata_family and data
no_matches <- identify_non_matching(data_list)

# To print the results
print(no_matches$index_no_match)  # 'index' values with no matching 'ID'
print(no_matches$ID_no_match)  # 'ID' values with no matching 'index'
```


```{r}
### Import Data
df <- normalize(data_list)
#df <- drop_small_pct(df, limit=10) # All percentages smaller 10% are dropped
metadata_family <- data_list$metadata_family

print(sort(table(df$Art), descreasing=T))
```

```{r microbiome compositions, echo=FALSE, warning=FALSE}
### Plot function
plot_composition <- function(data, animal, bacteria, legend = "none", title = "") {
  chart <- ggplot(data = data, aes_string(x = animal, y = "pct", fill = bacteria)) +
    geom_bar(stat = "identity", position = position_fill()) +
    coord_flip() +
    scale_x_discrete(limits = rev(levels(factor(data[[animal]])))) +
    ggtitle(title) + 
    theme(legend.position = legend)
  return(chart)
}

### Plot composition on Diet level
plot_composition(df, "Diet", "Family", title="Microbiome composition by diet")
```

Hypothese: Herbivore lassen sich gut von Carnivoren und Omnivoren unterscheiden. Carnivoren und Omnivoren hingegen lassen sich nicht gut unterscheiden.  
```{r, echo=FALSE, warning=FALSE}
### Plot composition on Digestion level
plot_composition(df, "digestion", "Family", title="Microbiome composition by digestion")
```

Hypothese: Bei der Verdauung k√∂nnen 'simple' und 'hindgut' gut unterschieden werden, ggf. sogar noch andere.  
```{r, echo=FALSE, warning=FALSE}
### Plot composition on merged Habitat level
plot_composition(df, "Habitats", "Family", title="Microbiome composition by habitats")
```

Hypothese: Bestimmte Formen von Habitat k√∂nnen gut voneinander unterschieden werden.  
```{r, echo=FALSE, warning=FALSE}
### Plot composition on Region level
plot_composition(df, "Region", "Family",title="Microbiome composition by region")
```

Hypothese: Es scheint Muster in den unterschiedlichen Regionen zu geben. Es ist aber noch zu kl√§ren, ob die nicht auf die Verdauung und Ern√§hrung zur√ºckzuf√ºhren sind.  
Zu kl√§ren: Warum gibt es Europ_North_America und Europe+North_America?  

### Herbivore vs. Omni- und Carnivore  
Um besser zu verstehen, wie sich die Unterschiede zwischen Herbivoren und den anderen Ern√§hrungsformen manifestieren, betrachten wir die Gruppen einzeln.  

#### Verdauung
```{r, echo=FALSE, warning=FALSE}
### Plot composition on Digestion level of herbivors
plot_composition(df[df$Diet == 'herbivor',], "digestion", "Family",title="Microbiome composition by digestion - Herbivore")
plot_composition(df[df$Diet != 'herbivor',], "digestion", "Family",title="Microbiome composition by digestion - Omnivore & Carnivore")
```

Hypothese: Selbst nach der Aufteilung zwischen Herbivoren und Omni- und Carnivoren bestehen teils deutliche Unterschiede zwischen den Verdauungsformen, die daf√ºr genutzt werden k√∂nnen Arten voneinander zu unterscheiden.  

#### Habitat  
```{r, echo=FALSE, warning=FALSE}
### Plot composition on merged Habitat level
plot_composition(df[df$Diet == 'herbivor',], "Habitats", "Family",title="Microbiome composition by habitats - Herbivore")
plot_composition(df[df$Diet != 'herbivor',], "Habitats", "Family",title="Microbiome composition by habitats - Omnivore & Carnivore")
```

Hypothese: Die Unterschiede in der Zusammenstellung des Mikrobioms in den Habitats sind √ºber alle Ern√§hrungsformen homogener geworden, aber es gibt dennoch einige Unterschiede bei Waldgebieten.  

#### Region
```{r, echo=FALSE, warning=FALSE}
### Plot composition on Region level
plot_composition(df[df$Diet == 'herbivor',], "Region", "Family",title="Microbiome composition by region - Herbivore")
plot_composition(df[df$Diet != 'herbivor',], "Region", "Family",title="Microbiome composition by region - Omnivore & Carnivore")
```

Hypothese: Durch die Unterscheidung zwischen Herbivoren und Omni- und Carnivoren gibt deutlichere Unterschiede in den Regionen.  

```{r, echo=FALSE, warning=FALSE}
### Plot composition on Familie level
plot_composition(df[df$Diet == 'herbivor',], "Familie", "Family",title="Microbiome composition by family - Herbivore")
plot_composition(df[df$Diet != 'herbivor',], "Familie", "Family",title="Microbiome composition by family - Omnivore & Carnivore")
```

Hypothese: Insbesondere bei den Omni- und Carnivoren bestehen gro√üe Unterschiede in der Zusammensetzung auf Familienebene.  
```{r, echo=FALSE, warning=FALSE}
### Plot composition on Gattung level
plot_composition(df[df$Diet == 'herbivor',], "Gattung", "Family",title="Microbiome composition by genus - Herbivore")
plot_composition(df[df$Diet != 'herbivor',], "Gattung", "Family",title="Microbiome composition by genus - Omnivore & Carnivore")
```

Hypothese: Bei allen Ern√§hrungsformen bestehen grˆﬂere Unterschiede in der Zusammensetzung auf Gattungsebene.  

```{r, echo=FALSE, warning=FALSE}
### Plot composition on Art level
plot_composition(df[df$Diet == 'herbivor',], "Art", "Family")
plot_composition(df[df$Diet != 'herbivor',], "Art", "Family")
```

Hypothese: Einige Tierarten k√∂nnen anhand ihres Mikrobioms unterschieden werden (z.B. L√∂wenaffe, Flusspferd, Waldhund).  

```{r, echo=FALSE, warning=FALSE}
### Plot composition on Art level
#plot_composition(df[df$Diet == 'herbivor' & df$digestion == 'foregut',], "Familie", "Family")
plot_composition(df[df$Diet == 'herbivor' & df$digestion == 'foregut_ruminant',], "Familie", "Family")
plot_composition(df[df$Diet == 'herbivor' & df$digestion == 'hindgut_colon',], "Familie", "Family")
plot_composition(df[df$Diet == 'herbivor' & df$digestion == 'simple',], "Familie", "Family")
```


### Korrelation  

```{r, echo=FALSE, warning=FALSE}
apply_limit <- function(corm, limit=0, drop.rows = FALSE) {
  # Replace small values with NA
  corm[abs(corm) < limit] <- NA
  corm <- corm[rowSums(corm, na.rm = TRUE) != 1, colSums(corm, na.rm = TRUE) != 1]
  
  if (drop.rows == TRUE) {
    corm <- na.omit(corm)
  }
  return(corm)
}

plot_cor <- function(df_cor, df_cor_2, column="", limit = 0, drop.rows = FALSE, title=NULL) {
  # Compute correlation
  corm <- cor(df_cor_2, df_cor)
  corm <- apply_limit(corm, limit = limit, drop.rows = drop.rows)

  # Check if there are enough data points to generate a plot
  if(is.null(corm) || sum(is.na(corm)) == length(corm)) {
    stop("Not enough data points for a meaningful plot after applying limit.")
  }

  # Check for title
  if (is.null(title)) {
    title = paste("Correlation matrix of ", column, " and bacteria family\nfor correlation values >", limit)
  }

  # Plot the correlation matrix using ggplot2
  chart <- ggplot(data = na.omit(melt(corm)), aes(x = as.character(Var2), y = Var1, fill = value)) +
    geom_tile() +
    geom_text(aes(label = sprintf("%.2f", value)), size = 2, na.rm = TRUE) +
    scale_fill_gradient2(low = "blue", mid = "white", high = "red", na.value = "white") +
    labs(
      x = "",
      y = "",
      title = title
    ) +
    theme_minimal() +
    theme(panel.grid.major = element_line(color = "black", linetype = "dashed")) +
    theme(axis.text.x = element_text(angle = 90, vjust = 0.5, hjust = 1))

  return(chart)
}

plot_cor_OH <- function(df, df2, column, limit = 0, drop.rows = FALSE, title=NULL) {
  # One-hot encoding
  df_cor <- model.matrix(~ . - 1, data = df[, column, drop = FALSE])
  # Plot
  chart <- plot_cor(df_cor, df2, column, limit = limit, drop.rows = drop.rows, title = title)
  return(chart)
}

```

```{r diet correlation, echo=FALSE, warning=FALSE, fig.height=10, fig.width=10}
df_cor <- pivot(df)
df_cor_pct <- df_cor[,10:ncol(df_cor)]
df_cor_pct <- df_cor_pct[, order(names(df_cor_pct))]
df_cor <- df_cor[,1:9]

plot_cor_OH(df_cor, df_cor_pct, 'Diet', limit=0.3, drop.rows=FALSE)
```

Hypothese: Die Korrelationen zwischen bestimmten Bakterienfamilien und der Ern√§hrungsform sind teilweise sehr hoch und weisen darauf hin, dass bestimmte Bakterienfamilien nur mit bestimmten Ern√§hrungsformen einhergehen (z.B. das Vorkommen von Fusobacteriaceae spricht dagegen, dass es sich um Herbivore handelt, w√§hrend Ruminococcaceae daf√ºr sprechen).  

Ansonsten gab es keine erw√§hnenswerten Korrelationen zwischen Merkmalen und Bakterienfamilien.

```{r bacteria family correlation herbivore, echo=FALSE, warning=FALSE, fig.height=14, fig.width=14}
df_cor_bact <- pivot(df)
# Herbivore vs. others
df_cor_bact_herb <- df_cor_bact[df_cor_bact$Diet == 'herbivor',]
df_cor_bact_carn <- df_cor_bact[df_cor_bact$Diet == 'carnivor',]
df_cor_bact_omni <- df_cor_bact[df_cor_bact$Diet == 'omnivor',]

df_cor_bact_herb_pct <- df_cor_bact_herb[,10:ncol(df_cor_bact_herb)]
df_cor_bact_carn_pct <- df_cor_bact_carn[,10:ncol(df_cor_bact_carn)]
df_cor_bact_omni_pct <- df_cor_bact_omni[,10:ncol(df_cor_bact_omni)]

df_cor_bact_herb_pct <- df_cor_bact_herb_pct[, order(names(df_cor_bact_herb_pct))]
df_cor_bact_carn_pct <- df_cor_bact_carn_pct[, order(names(df_cor_bact_carn_pct))]
df_cor_bact_omni_pct <- df_cor_bact_omni_pct[, order(names(df_cor_bact_omni_pct))]

#plot_cor(df_cor_bact_herb_pct, df_cor_bact_herb_pct, limit = 0.3, title = "Correlation matrix of bacteria families of herbivores\nfor correlation values > 0.3")
plot_cor(df_cor_bact_herb_pct, df_cor_bact_herb_pct, limit = 0.3, title = "Correlation matrix of bacteria families of herbivores\nfor correlation values > 0.3")
plot_cor(df_cor_bact_carn_pct, df_cor_bact_carn_pct, limit = 0.3, title = "Correlation matrix of bacteria families of carnivores\nfor correlation values > 0.3")
plot_cor(df_cor_bact_omni_pct, df_cor_bact_omni_pct, limit = 0.3, title = "Correlation matrix of bacteria families of omnivores\nfor correlation values > 0.3")

```

Hypothese: Bestimmte Bakterienfamilien unter Herbivoren treten oft gemeinsam auf. Darunter sind folgende Paare identifizierbar:  
  - Carnobacteriaceae und Aerococcaceae  
  - Sphingobacteriaceae, Weeksellaceae und Flavobacteriaceae  
  - Veillonellaceae und Succinivibrionaceae  

Hypothese: Eine bestimmte Bakterienfamilien unter Carnivoren/Omnivoren treten oft gemeinsam auf: Wohlfahrtiimonadaceae und Pseudomonadaceae.  

## Regressionsanalyse  

Auf Basis der Erkenntnisse der Korrelationsmatrix f√ºr die Ern√§hrungsformen f√ºhren wir eine Regressionsanalyse durch, um zu pr√ºfen, ob die mittel bis hoch korrelierten Bakterienfamilien statistisch signifikante Faktoren in der Erkl√§rung, ob es sich bei einer gegegebenen Mikrobiom-Zusammensetzung um einen Herbivoren handelt oder nicht.  

```{r regression diet, echo=FALSE, warning=FALSE}
df_glm <- cbind(df_cor, df_cor_pct)
df_glm$Herbivore <- ifelse(df_glm$Diet == 'herbivor',1,0)

glm_diet <- glm(Herbivore ~ D_4__Bacteroidaceae + D_4__Clostridiaceae + D_4__Enterobacteriaceae + D_4__Fusobacteriaceae + D_4__Methanobacteriaceae + D_4__Peptostreptococcaceae +
                  D_4__Prevotellaceae + D_4__Rikenellaceae + D_4__Ruminococcaceae + D_4__Spirochaetaceae, data = df_glm)
summary(glm_diet)
```

Die Regressionsanalyse zeigt, dass D_4__Bacteroidaceae, D_4__Fusobacteriaceae, D_4__Methanobacteriaceae, D_4__Peptostreptococcaceae, D_4__Ruminococcaceae und D_4__Spirochaetaceae statistisch signifikante Faktoren (5% Level) sind, um einen Herbivoren von Omni- und Carnivoren zu unterscheiden.


```{r export, echo=FALSE, include=FALSE}
df_export <- df %>%
  pivot_wider(names_from = Family, values_from = pct, values_fill = 0)
write.csv(df_export, 'data/data_clean.csv', row.names = FALSE)
```

